臺灣高等法院民事判決　　　　　　　　　 94年度上字第152號
上　訴　人　乙○○
訴訟代理人　范光柱律師
複代理人　　朱渭陽律師
被上訴人　　甲○○
上列當事人間，因債務人異議之訴事件，上訴人對於中華民國93
年12月14日臺灣新竹地方法院93年度訴字第 316號第一審判決，
提起上訴，經本院於94年 7月19日言詞辯論終結，判決如下：
    主  文
上訴駁回。
第二審訴訟費用由上訴人負擔。
    事實及理由
一、上訴人起訴主張：被上訴人於原法院93年度執字第 537號清
    償票款強制執行事件，執以強制執行上訴人財產之執行名義
    ，為原法院90年度票字第 739號民事裁定；查該民事裁定附
    表所列合計新臺幣(以下同)200萬元之四紙本票(以下稱系爭
    本票 )，係上訴人於民國86年1月1日與被上訴人、及訴外人
    彭信詮、陳淑英、陳欽崇簽立合作開發契約 (以下稱系爭契
    約 )，互約出資共同經營砂石事業，因上訴人侵占合夥財產
     200萬元，簽發交付於予被上訴人，為合夥之財產，被上訴
    人對於系爭本票，並非票據權利人，對於上訴人不得主張票
    據上之權利。為此，求為(一)確認被上訴人對於系爭本票之
    債權不存在。(二)原法院93年度執字第 537號清償票款強制
    執行程序，應予撤銷之判決。並聲明：(一)原判決廢棄。(
     二)確認被上訴人對於系爭本票之債權不存在。(三)原法院
    93年度執字第537號清償票款強制執行程序，應予撤銷(民事
    上訴理由 (二)狀漏列)。(四)第一、二審訴訟費用由被上訴
    人負擔。
二、被上訴人則以：上訴人所稱之合夥關係，實為其所施用之詐
    術，自始即無合夥之事實，亦無登記或公證、開業，更未曾
    有營業等事實，已為訴外人陳淑英、陳欽崇結證在卷，其簽
    發系爭本票交付被上訴人，係返還向被上訴人詐騙所得之財
    產，而非所謂合夥財產，被上訴人行使票據上權利，於法有
    據等語，資為抗辯。並聲明：(一)上訴駁回。(二)第二審訴
    訟費用由上訴人負擔。
三、上訴人主張被上訴人於原法院93年度執字第 537號清償票款
    強制執行事件，執以強制執行上訴人財產之執行名義，為原
    法院90年度票字第 739號民事裁定；查該民事裁定附表所列
    合計 200萬元之系爭本票，係上訴人所簽發交付之事實，並
    不爭執，且有原法院93年度執字第 537號強制執行卷足稽。
    上訴人主張之上開事實，應堪信為真實。
四、上訴人主張被上訴人持有上訴人所簽發系爭本票，為上訴人
    於民國86年1月1日與被上訴人、及訴外人彭信詮、陳淑英、
    陳欽崇簽立系爭契約，互約出資共同經營砂石事業之合夥財
    產；被上訴人則以上訴人合作共同經營砂石事業為詐術，向
    被上訴人詐取 200萬元，而簽發系爭本票返還被上訴人為抗
    辯；經查：
(一)上訴人於民國86年1月1日與被上訴人、及訴外人彭信詮、陳
    淑英、陳欽崇等人互約出資共同經營砂石事業，簽立系爭契
    約，約定由陳淑英、陳欽崇所經營之協宏砂石公司提供營業
    場所、營利事業登記證，兩造提供人力、財力，被上訴人即
    依約出資 250萬元，匯入協宏砂石公司設於第一商業銀行竹
    北分行 (以下稱一銀竹北分行)帳戶內，同月7日、10日被上
    訴人、陳淑英及上訴人自該帳戶內各提款100萬元，合計200
    萬元均交由上訴人，以備供合夥事業開銷之用，竟為上訴人
    侵占入己，清償自己之債務，即逃匿無蹤，經被上訴人訴請
    檢察官偵查起訴，為本院89年年度上易字第2357號刑事判決
    ，以連續侵占業務上所持有之物罪，判處有期徒刑十月確定
    等事實，均為兩造所不爭執，且有本院89年度上易字第2357
    號刑事判決影本在卷為憑。
(二)上訴人於簽訂系爭契約，未及一個月，即與被上訴人、訴外
    人陳淑英、陳欽崇等人終止合夥關係之事實，業據上訴人於
    原審到場陳述：「．．．我一開始是自己向陳欽崇租地，我
    本來要自己做砂石場，當時付了一個月租金三萬元，後來我
    自己有買機器設備還有進砂，但是後來彭信銓、陳欽崇來找
    我說他們想跟我合作，一起做砂石廠生意，所以才簽合作開
    發契約書，陳欽崇負責出地，我出機器設備還有砂料的料源
    ，被告出資金。後來沒過多久陳欽崇就說他要退出，後來我
    們三人當面把合作開發契約書撕掉，撕掉的意思就是陳欽崇
    不跟我們合夥了，只剩我和被告合作．．．」等語（原審卷
    第53頁）、在本院89年度上易字第2357號刑事案件審理時亦
    供稱，與訴外人陳欽崇等人合夥經營砂石場約一個月左右（
    上開刑事卷第78頁），核與訴外人陳欽崇、陳淑英於本院前
    述刑事案件審理時，分別證稱：「還沒有開始洗砂，我們就
    終止合夥關係」、「還沒開始就拆夥了」 (本院刑事判決第
    6頁)、「合夥契約是在辦公室撕掉的，因不合夥了所以將合
    夥契約撕毀」等語(本院刑事卷第79、81頁)，尚無不合。上
    訴人雖陳述「．．．撕掉的意思就是陳欽崇不跟我們合夥了
    ，只剩我和被告合作．．．」之事實，惟就陳欽崇退夥後如
    何分配出資額，未據有何約定之事實，亦為上訴人於原審對
    於法官問：「撕掉合作開發契約書之後有講好何夥的股份要
    重新如何分配嗎？」時，陳述稱「沒有」在卷；上訴人所謂
    「只剩我和被告合作」之陳述，顯與事實不符，不足為憑。
(三)被上訴人持有系爭本票，係上訴人距於86年1月1日與被上訴
    人、訴外人陳欽崇、陳淑英等簽訂系爭契約，終止合夥關係
    之後，歷經一年三個月之87年3月7日簽發交付予被上訴人之
    事實，為上訴人所不爭執，且有上訴人不爭執之系爭本票影
    本在卷(原審卷第17、18頁)為憑；參酌上訴人於前揭刑事案
    件中，抗辯被上訴人曾與其結帳會算，提出會算單乙紙為憑
    之事實 (本院刑事判決第7頁、原審卷第15頁)，上訴人簽發
    系爭本票交付予被上訴人，顯係基於被上訴人投資合夥事業
    ，為上訴人所侵占，因合夥關係終止，而返還被上訴人所投
    資之金額。
(四)被上訴人於本院89年度上易字第2357號上訴人被訴侵占刑事
    案件，附帶提起民事訴訟，請求上訴人賠償損害 500萬元，
    經本院89年度訴字第 187號民事判決，以上訴人所侵占者為
    合夥財產，應以全體合夥人或全體合夥人代表陳欽崇起訴，
    當事人之適格始無欠缺，被上訴人以自己之名義提起附帶民
    事訴訟，其為不適格之原告，而為其敗訴判決確定之事實，
    為被上訴人所不爭執，且有本院89年度上易字第2357號民事
    判決在卷 (原審卷第9頁至第11頁)為憑，固屬不虛；惟查被
    上訴人係因上訴人不法侵占合夥財產致生損害，基於損害賠
    償請求權之法律關係，附帶提起民事訴訟，核與上訴人基於
    被上訴人投資合夥事業，為上訴人所侵占，因合夥關係終止
    ，為返還被上訴人所投資之金額，而簽發交付系爭本票之基
    礎原因事實，顯非同一。
(五)上訴人主張被上訴人持有上訴人簽發之系爭本票，係因受被
    上訴人之外甥彭信銓脅迫之事實，不僅為證人彭信銓於原法
    院到場所否認，且已逾民法第93條規定撤銷意思表示之一年
    除斥期間，其主張被脅迫而簽發系爭本票，亦不足採信。
(六)綜合上開事證，被上訴人持有系爭本票，顯係上訴人基於被
    上訴人投資合夥事業，為上訴人所侵占，因合夥關係終止，
    而返還被上訴人所投資之金額，而簽發交付，其非合夥財產
    ，至臻明確。上訴人主張被上訴人所持有系爭本票，為合夥
    財產，自非可採。從而，請求確認被上訴人對於系爭本票之
    債權不存在；進而請求撤銷原法院93年度執字第 537號清償
    票款強制執行事件之強制執行程序，即失所附麗，均為無理
    由，不應准許。
五、綜上所述，原法院為上訴人敗訴判決，經核於法尚無違誤，
    上訴意旨，仍持陳詞，指摘原法院之判決不當，求予廢棄，
    為無理由，應予駁回。
六、本件事證已臻明確，兩造其他攻擊、防禦方法，及提出未援
    用之證據，經斟酌後認不影響判決基礎，無逐一論述必要，
    併此敘明。
據上論結，本件上訴為無理由，爰判決如主文。
中　　華　　民　　國　　94　　年　 　7 　　月　　26　　日
　　　　　　　　　民事第五庭    　審判長法　官  林丁寶
　　　　　　　　　　　　　　　　        法　官  高鳳仙
　　　　　　　　　　　　　　　　        法　官  陳博享
正本係照原本作成。
如不服本判決，應於收受送達後20日內向本院提出上訴書狀，其
未表明上訴理由者，應於提出上訴後20日內向本院補提理由書狀
（均須按他造當事人之人數附繕本）上訴時應提出委任律師或具
有律師資格之人之委任狀；委任有律師資格者，另應附具律師資
格證書及釋明委任人與受任人有民事訴訟法第466條之一第一項
但書或第二項（詳附註）所定關係之釋明文書影本。
中　　華　　民　　國　　94　　年　　7 　　月　　27　　日
　　　　　　　　　　　　　　　　　　　 書記官  鄭靜如
附註：
民事訴訟法第466條之一（第一項、第二項）：
對於第二審判決上訴，上訴人應委任律師為訴訟代理人。但上訴
人或其他法定代理人具有律師資格者，不在此限。
上訴人之配偶、三親等內之血親、二親等內之姻親，或上訴人為
法人、中央或地方機關時，其所屬專任人員具有律師資格並經法
院認為適當者，亦得為第三審訴訟代理人。
